【裁判字號】    99,再審,1685
【裁判日期】    990402
【裁判案由】    聲請再審議
【裁判全文】
公務員懲戒委員會議決書          99  年度再審字第 1685 號
再審議聲請人  甲○○
上列再審議聲請人因違法失職案件對於本會 98 年 12 月 25 日
鑑字第 11599  號議決聲請再審議，本會議決如下
    主  文
再審議之聲請駁回。
    事  實
甲、再審議聲請意旨：
主旨：原議決（即 98 年度鑑字第 11599  號議決）有適用法規
      錯誤及就足以影響原議決之重要證據漏未斟酌之違誤，應
      予撤銷，另為適當之議決。
理由：
一、原議決書所認應予撤職並停用壹年之處分，理由如下：
（一）被付懲戒人即聲請人甲○○於 90 年間任職高雄縣政府警
      察局岡山分局警備隊擔任警員職務，另一警員簡惠亮則於
      同時間任職於高雄縣政府警察局岡山分局刑事組擔任刑事
      案件之偵防工作，二人均係依據法令從事犯罪調查工作之
      公務人員。簡惠亮於 90 年 1  月農曆春節期間，明知蕭
      東隆、楊天火等人於其轄區開設賭場聚眾賭博財物牟利，
      竟與被付懲戒人共同基於洩漏國防以外秘密、公務員包庇
      賭博、假借職務上之機會使人犯隱避之概括犯意，由被付
      懲戒人協助掌握岡山分局維新小組及高雄縣政府警察局督
      察室維新小組等查緝單位之查緝行動情資後，在該查緝單
      位前往該地區查緝賭場前，向簡惠亮通風報信，由簡惠亮
      再轉知蕭東隆。案經檢察官主動檢舉及法務部調查局高雄
      縣調查站移送臺灣高雄地方法院檢察署檢察官偵查起訴，
      終經臺灣高等法院高雄分院刑事判決論以被付懲戒人共同
      連續犯公務員包庇圖利聚眾賭博罪，處有期徒刑 1  年，
      減為有期徒刑 6  月，得易科罰金，並於 98 年 6  月
      16  日確定在案。
（二）核被付懲戒人之行為，除觸犯刑法外，並有違公務員服務
      法第 4  條第 1  項、第 5  條所定，公務員有絕對保守
      政府機關機密之義務，對於機密事件，無論是否主管事務
      ，均不得洩漏及公務員應謹慎之旨，故議處撤職並停用壹
      年之處分。
二、惟原議決所援引之刑事確定判決未就有爭議之賭場開設時間
    調查說明，此涉及聲請人有無洩漏國防以外之秘密罪及包庇
    圖利賭博罪，原議決書未就卷內證據資料詳為認定，逕以刑
    事確定判決有疏漏之認定為撤職處分，實有公務員懲戒法第
    33  條第 1  項第 6  款「就足以影響原議決之重要證據，
    漏未斟酌者。」之情，爰依公務員懲戒法第 34 條第 1  項
    規定於收受議決書之日起 30 日內聲請再審議：
（一）前揭刑事確定判決相關卷證中，證人即時任高雄縣政府警
      察局岡山分局警備隊長之黃禮文於刑事第一審證稱：「（
      1 月 23 日至月 27 日間有無其他查訪賭博之案件？）有
      民眾檢舉家庭賭博之案件，沒有職業賭博，應該是由勤務
      中心交給派出所去查」、「（1 月 23 日至 1  月 27 日
      間有無查訪梓官或蚵仔寮賭博之案件？）沒有」（第一審
      卷 91 年 2  月 22 日筆錄）、「（你在 91 年 2  月
      22  日到本院證稱：你們在 90 年 1  月 23 日至 90 年
      1 月 27 日，你們並沒有查訪梓官或蚵仔寮的賭博案件？
      ）上面有交辦說過年期間海線地帶都有賭博案件，叫我們
      注意，所以那時候我們規劃燕巢、橋頭一帶探訪，並沒有
      到梓官、蚵仔寮」（第一審卷 94 年 8  月 4  日筆錄）
      等語明確。因此維新小組於 90 年 1  月 23 日及 1  月
      26  日既未曾至梓官及蚵仔寮查緝，且當時亦無民眾檢舉
      職業賭博之案件，是以聲請人縱有向簡惠亮通知該 2  日
      維新小組將分別至梓官及蚵仔寮，然因該等查緝消息並非
      實在，故縱使聲請人有向簡惠亮透露所謂維新小組即將前
      往查緝之消息，即不可能發生包庇賭博或使犯人隱避之結
      果，議決書並未考量該證人之證詞，顯有足以影響原議決
      之重要證據，漏未斟酌之處。
（二）且第三人簡惠亮於前揭刑事確定判決一案於 98 年 4  月
      2 日審理時，亦到庭具結證稱：伊與聲請人甲○○是樓上
      樓下同事關係，常常碰面，伊有跟甲○○說，以後要去查
      案子，能否通知伊共同偵辦，避免伊的轄區內被別的單位
      查獲，否則會被懲處；而伊當時之轄區係梓官鄉赤崁派出
      所的轄區；伊並不知情伊轄區內是否有人犯罪，伊亦不知
      道伊轄區內有賭場存在，因此聲請人打電話給伊之前，伊
      沒有告知聲請人轄區內有人賭博，伊是說如要來偵辦的話
      ，可以一起偵辦；而 90 年 1  月 26 日下午 6  時 31
      分伊打電話給蕭東隆稱「黑狗斌剛才打電話來，等一下要
      去舊漁會了，你們注意一下」等語，係因漁會傳統在過年
      期間都會有人在那邊聚賭，伊的用意是嚇阻作用，要他們
      不要搞賭場等語。（以上均見前揭刑事確定判決 98 年 4
      月 2  日審理筆錄）。是以依該證據，可資證明聲請人事
      先並不知情梓官或蚵仔寮等地方是否確有賭場存在，甚至
      連第三人簡惠亮亦不知情，故通聯紀錄內容，並不足證明
      聲請人構成包庇賭博之罪；況且聲請人於前揭刑事確定判
      決審理時辯稱其之所以與簡惠亮有上開電話通聯，係為避
      免簡惠亮轄區內不法情事，如遭他警察單位查獲，恐致簡
      惠亮受有懲戒，始向其告知洩漏警方查緝消息等語，此項
      關於轄區內若被查獲賭場，確會受到處分之事實，亦據證
      人黃禮文於刑事確定判決第一審審理時證述：「（檢調對
      於簡惠亮 90 年 1  月 23 日監察譯文有提到，甲○○有
      對簡惠亮電話中說：亮哥，今天要去梓官，小心點，為何
      會有如此對話？）可能是同事之間怕被查到賭場，因為被
      查到的話，當地勤責區會被處分很重，所以可能是提醒」
      、「（處分情形？）如果是職業大賭場，賭徒 31 個人以
      上，有把風人員或者賭資 30 萬以上的話，派出所警勤區
      記大過，刑責區記小過」、「（如果不合這些要件的話，
      如何？）就是降一級處分，記小過跟申誡兩次」等言（見
      刑事確定判決第一審卷 94 年 8  月 4  日筆錄），則聲
      請人辯稱係因同事情誼，避免簡惠亮遭罰，始通報查緝消
      息，以茲提醒，並非意在包庇賭博云云，洵非無據。矧原
      議決書並未考量第三人簡惠亮及證人黃禮文上開證詞，顯
      亦有足以影響原議決之重要證據，漏未斟酌之處。
（三）另外聲請人於前揭刑事判決之卷證資料中，聲請人與第三
      人簡惠亮於 90 年 1  月 24 日 1  時 47 分之通話內容
      中，簡惠亮詢問聲請人：「梓官那場被衝了，是那裡衝的
      ？」，聲請人答稱：「我不是說他們在調人要衝嗎？」等
      語，遍觀卷內並無證據顯示當日蕭東隆於梓官所經營之賭
      場有被查緝未果情事，況一般談及「被衝」，應有「被捉
      」、「被查獲」之意，而高雄縣政府警察局於 90 年 1
      月 23 日時間附近，僅該局督察室維新小組於 90 年 1
      月 18 日在梓官鄉○○○路公巷 65 之 1、之 2  號後鐵
      皮屋查獲職業大型賭場等情，有該局 93 年 4  月 28 日
      高縣警督字第 930017846  號函文在卷可稽；況且岡山分
      局維新小組於 90 年 1  月 23 日並未查訪職業賭博案件
      ，亦未至梓官查訪一節，證人黃禮文已於刑事確定判決第
      一審到庭證述明確（見前述），因此依據聲請人與簡惠亮
      上開通話內容，不僅可推知聲請人於 90 年 1  月 23 日
      告知簡惠亮謂：今天要去梓官等語與包庇賭博並無關聯外
      ，更足證明聲請人從不知悉簡惠亮會將查緝消息洩漏予蕭
      東隆，而使維新小組因而查緝無功，進而達到包庇賭博之
      目的，原議決書並未考量該通聯內容，顯亦有足以影響原
      議決之重要證據，漏未斟酌之處。
（四）查前揭刑事確定判決第一審判決認定蕭東隆所經營之賭場
      係於 90 年 1  月 23 日即已開立，係以蕭東隆於調查局
      及第一審之供述，為其論據。惟蕭東隆僅有出資，賭場主
      持工作則係由楊天火主持一情，為原判決所認定之事實，
      則該賭場究竟何時開始經營，自應以實際擔任主持工作之
      楊天火最為清楚。而該賭場係於 90 年 1  月 27 日始開
      始聚賭，且數小時後即被查獲一節，業據證人楊天火分別
      於調查局及原審供證：「我是在 1  月 27 日晚間 7、8
      時開始作莊供人賭博的」、「（你的賭場何時開始設立？
      ）被抓那天的中午開始，晚上就被抓」、「（這賭場是否
      在 90 年農曆春節期間就開始經營？）沒有」等語明確（
      見刑事確定判決第一審卷 96 年 10 月 11 日筆錄），核
      與證人蕭東隆證稱：「和楊天火在農曆初四有擺 12 支的
      賭場，但擺沒有幾個小時就被抓了」、「我是說我和楊天
      火約在除夕那時候有談說要開設賭場，但是一直只是籌劃
      ，一直到 1  月 27 日那天才有開」（見刑事確定判決第
      一審卷 94 年 8  月 4  日筆錄）、「（為何你在調查局
      90  年 5  月份訊問時，你在調查局會向調查員說這賭場
      是 1  月 23 日就開始？）那時候是我和楊天火在那裡講
      ，說過年期間要合夥，那天是說而已沒有用，27  日當天
      用才被抓，23  日是計畫，沒有用」（第一審卷 96 年 8
      月 23 日筆錄）等語相符，且另案即臺灣高等法院高雄分
      院 92 年度上訴字第 492  號被告張文正涉嫌洩密、包庇
      賭博、使人隱避案件判決，亦認定蕭東隆所經營之賭場開
      始聚賭時間為 90 年 1  月 27 日〔見該判決書理由四、
      （二）、（4） 參照〕，此觀該案判決書即可得知。準此
      ，本件認定聲請人向簡惠亮告知查緝消息之時，蕭東隆所
      經營之賭場既尚未開始聚賭，則聲請人自不可能為了包庇
      此一根本尚未設立之賭場而向簡惠亮通風報信。是以原議
      決書並未考量上開證人之證述，顯亦有足以影響原議決之
      重要證據，漏未斟酌之處。
（五）按聲請人所涉上開刑事案件，遍閱卷證證據資料可知蕭東
      隆僅與楊天火於高雄縣梓官鄉○○路 289  號民宅開設賭
      場，則聲請人與簡惠亮之三次通話時，蕭東隆所開設之系
      爭賭場是否已開始營業即屬重要！查基於同一事實遭起訴
      之共犯員警張文正部分，經臺灣高等法院高雄分院調查審
      理後認：「證人蕭東隆所經營之前開賭場，開始聚賭時間
      為 90 年 1  月 27 日，已據證人楊天火等人一致證述無
      訛，雖證人蕭東隆對開始賭博日期之證述有 1  月 23 日
      及 1  月 25 日之別，惟在無其他旁證之情形下，尚難單
      憑其供述，據以認定其於調查站訊問中所陳於 90 年 1
      月 23 日開始聚賭之時間為可採。」、「又比對被告撥打
      電話時間，證人蕭東隆位在高雄縣梓官鄉○○路 298  號
      之賭場尚未開始聚賭，已如前述，值此即難認被告張文正
      有通知簡惠亮包庇及隱匿證人蕭東隆於該處聚賭之可能。
      」，有臺灣高等法院高雄分院 92 年度上訴字第 492  號
      刑事確定判決可稽（附件一）。則蕭東隆之賭場於 90 年
      1 月 27 日始行經營，應堪認定。既賭場於聲請人遭檢察
      官起訴意旨所指之 90 年 1  月 23 日 23 時 19 分及 1
      月 26 日 14 時 51 分均尚未開始營業，則聲請人甲○○
      實無從於 90 年 1  月 27 日之前，包庇未來即 90 年 1
      月 27 日始開始經營賭博場所之蕭東隆。又在該賭場擔任
      把風之蔡昇宏於 90 年 1  月 28 日警詢時稱：「（問：
      你自何時開始始為該賭場把風？把風地點均在何處？）於
      昨（27）日開始為該賭場把風，把風的地點就是在梓官鄉
      通安宮旁之巷道內。」（附件二），並有臺灣高雄地方法
      院 90 年度易字第 874  號刑事判決認定：「楊天火、黃
      明源、蔡昇宏三人與 14 歲以上未滿 18 歲之少年陳○彥
      共同基於意圖營利之犯意聯絡，先由楊天火以每日新臺幣
      （下同）3 千元之代價，於民國 90 年 1  月 27 日向黃
      明源承租高雄縣梓官鄉○○路 289  號之公眾得出入之住
      宅作為賭博場所，再於同日以每日 2  千元之代價，僱用
      蔡昇宏、陳○彥持無線電對講機擔任把風，…。」有判決
      書可稽（附件三），均足認系爭賭場係於 90 年 1  月
      27  日始營業。
（六）則眾多現場人員均稱賭場於 90 年 1  月 27 日始營業，
      亦有上開二刑事判決為如此認定，然臺灣高等法院高雄分
      院 98 年度上更（一）字第 13 號刑事判決卻僅以「國人
      吃完年夜飯後有守歲小賭排遣時間並試手氣習慣」逕予認
      定賭場開設時間為 90 年 1  月 24 日，無其他證據補強
      ，顯屬臆測，判決即有違法之情！聲請人係因長達 8  年
      之訴訟，身心俱疲，決定繳納罰金不再上訴，希望盡快申
      請復職以維家計，絕非自認所有該刑事判決所稱洩密之犯
      罪情事！聲請人於刑事訴訟程序中從未承認賭場於 90 年
      1 月 24 日開設，亦提出眾多證據請求調查參酌，此涉聲
      請人分別於 90 年 1  月 23 日、24  日及 26 日撥給簡
      惠亮之電話究有無洩漏國防以外秘密罪及包庇圖利聚眾賭
      博情事，至關重要，刑事確定判決既有認事用法之違誤，
      公務員懲戒委員會就此移請審議之案件即應自為認定審酌
      ，而非未敘明理由逕為採用，如此對聲請人之權益保障顯
      為不周！原議決書顯未就上開有利聲請人之證人供述予以
      斟酌，即有公務員懲戒法第 33 條第 1  項第 6  款「就
      足以影響原議決之重要證據，漏未斟酌者。」事由，聲請
      人依同法第 34 條第 1  款規定於 99 年 1  月 15 日收
      受原議決書之日起 30 日內聲請再審議，即為合法亦有理
      由，應予准許。
（七）本件聲請人甲○○於 90 年 1  月 23、24 及 26 日與簡
      惠亮通話時，並不知有賭場存在，亦無包庇犯意。又依證
      人黃禮文 94 年 8  月 4  日在刑事第一審證述：「甲○
      ○並非維新小組成員，均為行動前臨時指派支援，事前無
      法知悉維新小組之動向。」（附件四），且維新小組之勤
      務分為「取締」與「查訪」兩種，取締勤務才有預定之地
      點，查訪則由帶隊人員隨機隨地探查，組員根本無法事先
      知悉前往地點及查察路線，聲請人事先既無法知悉維新小
      組動向及路線，又如何洩露其消息給簡惠亮？又若聲請人
      有予通報，則整個跟監行動必將徒勞無功，又何能於 1
      月 27 日順利查獲？此證據均可認聲請人並無包庇賭博之
      犯嫌！又若聲請人意在與簡惠亮包庇賭博、通風報信，又
      何必主動向警備隊長黃禮文報告離系爭賭場如此接近之可
      疑賭博地點之線索，而「召警上門」？故依黃禮文上述證
      述，90  年 1  月 27 日當日維新小組正緊密監巡梓官地
      區，且甚接近該賭場，途中聲請人身攜行動電話，且有下
      車上廁所，應可趁機報訊，然事實上並未有通報簡惠亮之
      行為，足證聲請人並無包庇賭博且亦不知系爭賭場。
（八）再者，依檢察官所舉聲請人與簡惠亮之所有通訊監聽紀錄
      ，亦無證據足認甲○○提供消息之目的為何？亦即並無任
      何證據足以證明聲請人甲○○知悉簡惠亮有包庇他人開設
      賭場之犯行。則縱認聲請人有告知簡惠亮有關岡山分局維
      新小組及高雄縣政府警察局督察室維新小組等查緝單位之
      查緝行動情資，依前述與張文正無罪判決相同之理由：「
      簡惠亮始終於偵審中否認有經營賭場之行為，故尚難斷章
      取義僅藉被告張文正通知具有偵查、取締職務之偵查員簡
      惠亮一隅，無視乏證據證明其知悉簡惠亮確有經營賭場之
      主觀理解，及尚有要求簡惠亮取締之意，遽予推論其於調
      查站所述係洩漏公務機密，僅為避免遭警查獲之目的。」
      、「尚難就被告張文正上開不完整語句，通訊監察譯文疏
      誤，及簡惠亮通報蕭東隆之時間關連性等情節，遽而推論
      被告張文正確有藉此隱避及包疪蕭東隆賭博犯行之事實。
      」亦不得因此推認聲請人提供此消息之目的即在包庇他人
      賭博犯行。且證人黃禮文 94 年 8  月 4  日到庭證稱：
      「甲○○非維新小組成員，且其均須待上車後才知探訪之
      大概地點，與維新小組之行動無關係。」，聲請人於 90
      年 1  月 27 日前僅隨同維新小組查訪跟監，於 1  月
      27  日才參與行動，並於當日晚上查訪到賭場位置因而破
      獲，自當不可能於 90 年 1  月 23 日即向簡惠亮通報查
      緝消息。則本件並無具體證據足證聲請人知悉簡惠亮有包
      庇賭博之事實，亦無證據足證聲請人有洩漏查緝秘密之消
      息，刑事確定判決未就黃禮文有利聲請人之證述調查採用
      ，而為不利聲請人之認定，公務員懲戒委員會之議決書亦
      未就此重要證據審酌，而認亦有公務員懲戒法第 33 條第
      1 項第 6  款「就足以影響原議決之重要證據，漏未斟酌
      者。」事由，謹依法聲請再審議。
三、退步言之，縱認聲請人有刑事確定判決所認之包庇圖利聚眾
    賭博罪嫌，惟本件所指賭場開業不到三天即為聲請人之單位
    查獲，危害不大，請審酌聲請人之動機、目的及手段等，改
    為較輕處分：
（一）查本件聲請人縱有犯錯，然絕非罪孽深重到應予剝奪工作
      權。原議決書所為撤職並停止任用壹年之處分，基於特別
      法優於普通法原則，警察人員依公務員懲戒法受撤職處分
      者，永生不得任用，有警察人員人事條例第 10-1 條第 1
      項第 2  款訂有明文。故懲戒處分之結果為撤職者，無論
      停止任用期間是 1  年、2 年或 3  年，均無任何差別意
      義，聲請人任警職之工作權將遭到終身剝奪！本件聲請人
      並非經營賭場者，亦未從事任何賭博，與開設賭場之蕭東
      隆、楊天火等人亦不相識，更未自賭場業者處收受任何金
      錢，僅係基於同事情誼，為避免簡惠亮轄區內不法，如遭
      他警察單位查獲恐致簡惠亮受懲處，始向其通知警方查緝
      消息，實不知簡惠亮會再將該查緝消息轉告賭場業者，聲
      請人陷入此案亦屬冤枉！又縱認蕭東隆之賭場於 90 年 1
      月 24 日即開設，亦已於 90 年 1  月 27 日遭查獲，開
      業不過短短三天，且聲請人亦為查獲隊員之一，若真有故
      意洩密及包庇圖利賭博藉以牟利之重大惡性，早就提前通
      知業者查緝時間，怎會讓賭場才開三天，還沒賺到錢就被
      查獲！可知聲請人縱有刑事確定判決所認犯罪事實，惡性
      亦非重，且甚有悔悟，故懇請審酌聲請人之行為動機、目
      的及所生之損害，衡量撤職處分對聲請人之重大影響，准
      以再審議，撤銷原撤職並停止任用壹年之處分，另為適當
      之議決，以保聲請人權益。
（二）本件刑事案件自 90 年 5  月 8  日起至 98 月 6  月
      16  日判決確定止，纏訟了 8  年，聲請人也於 91 年 2
      月 19 日起停職至 98 年 11 月 26 日止。因停職期間收
      入頓減，然生活費、房貸及小孩教育費均需支出，為維家
      計，全賴妻子在鐵工廠擔任警衛及車床之臨時工，入不敷
      出，生活相當清苦。聲請人因本件訴訟身心俱疲，放棄上
      訴就是希望早點聲請復職讓家人日子好過一點，本以為警
      政署考紀會已通過所提出之復職聲請，詎才復職一個月卻
      又收到公務員懲戒委員會之撤職處分，實為晴天霹靂，已
      面臨崩潰極限！懇請審酌聲請人於本件刑事案件之一切情
      狀，縱認聲請人罪行明確，亦請就聲請人行為之動機、目
      的、手段詳為審酌，聲請人非有貪瀆圖利之情，非大惡不
      赦之人，罪亦不在極刑度，原議決為撤職處分，剝奪聲請
      人從事警察工作，致聲請人全家陷入絕境，與刑事判決准
      予易科罰金之刑度顯有天壤之別，並有失公平、公正之比
      例原則。
四、綜上，本件原議決處分實有認事用法之違誤，就足以影響原
    議決之重要證據漏未斟酌，爰依法於法定期間聲請再審議，
    懇請貴會明鑑，賜准再審議並從輕議處，以保權益，實感德
    便。並提出下列書證影本各一份為證據：
（一）臺灣高等法院高雄分院 92 年度上訴字第 492  號刑事判
      決。
（二）第三人蔡昇宏 90 年 1  月 28 日警詢筆錄。
（三）臺灣高雄地方法院 90 年度易字第 874  號刑事判決。
（四）黃禮文 94 年 8  月 4  日一審言詞辯論筆錄。
乙、原移送機關內政部對於再審議聲請之意見：
一、事實經過：
（一）聲請人甲○○（以下簡稱魏員）係高雄縣政府警察局岡山
      分局警備隊警員（案發後調任鳳山分局），負責該分局警
      備隊專案工作。簡惠亮（已免職，以下簡稱簡員）係高雄
      縣政府警察局岡山分局刑事組偵查員，負責該分局赤崁派
      出所轄區刑事案件之偵防工作與該組司法文書整理業務。
      簡員於 90 年 1  月農曆春節期間，明知蕭東隆等人在其
      所負責之刑事責任區內，於高雄縣梓官鄉○○路 289  號
      之民宅內開設賭場供不特定人士聚賭牟利。簡員除未依法
      查緝外，並由魏員協助掌握岡山分局維新小組（以任務編
      組方式組成）及高雄縣政府警察局督察室維新小組等查緝
      單位之查緝行動情資後，以其所使用之 0000000000 號行
      動電話，分別於 90 年 1  月 23 日 23 時 19 分許、90
      年 1  月 26 日 14 時 51 分許、同（26）日 18 時 30
      分許，撥打簡員所使用之 0000000000 號行動電話，向簡
      員通風報信，再由簡員轉告該賭場人員，使得蕭東隆等人
      所經營之賭場得以順利逃避維新小組之取締。案經臺灣高
      雄地方法院檢察署檢察官自動檢舉及法務部調查局高雄縣
      調查站移送偵辦，全案偵審情形如下：
      1.臺灣高雄地方法院檢察署檢察官以 90 年度偵字第
        9613、9688、9959、9968、13996、15627  號、偵緝字
        第 685  號起訴書提起公訴，經本部警政署 91 年 2
        月 18 日（91）警署人乙字第 221  號令核予停職。
      2.臺灣高雄地方法院 90 年度訴字第 2127 號刑事判決：
        「甲○○連續洩漏關於中華民國國防以外應秘密之消息
        ，處有期徒刑參月，如易科罰金以銀元參佰元即新臺幣
        玖佰元折算壹日。」
      3.臺灣高等法院高雄分院 96 年度上訴字第 491  號刑事
        判決：「甲○○共同連續公務員包庇他人意圖營利，聚
        眾賭博罪，處有期徒刑貳年，減為有期徒刑壹年。」
      4.最高法院 97 年度台上字第 6254 號刑事判決略以：「
        原判決關於甲○○共同公務員包庇賭博部分撤銷，發回
        臺灣高等法院高雄分院。」
      5.臺灣高等法院高雄分院 98 年度上更（一）字第 13 號
        刑事判決：「甲○○共同連續犯公務員包庇圖利聚眾賭
        博罪，處有期徒刑壹年，減為有期徒刑陸月，如易科罰
        金，以銀元參佰元即新臺幣玖佰元折算壹日。」
      6.魏員對臺灣高等法院高雄分院上揭 98 年度上更（一）
        字第 13 號刑事判決，未提起上訴，經高雄縣政府警察
        局洽查臺灣高等法院高雄分院，該院 98 年 7  月 8
        日 98 雄分院謀刑禮 98 上更（一）13  字第 10226
        號函復略以：「全案業於 98 年 6  月 16 日判決確定
        （即甲○○包庇賭博罪）。」
（二）魏員繳納罰金後申請復職，高雄縣政府警察局爰以該員經
      判決確定情形未構成警察人員人事條例第 31 條所訂之應
      予免職情事，報經本部警政署依同條例第 30 條第 1  項
      規定，於 98 年 11 月 19 日以警署人字第 0980167029
      號令核定其復職，惟其所為核有公務員懲戒法第 2  條第
      1 款違法情事，爰依同法第 19 條規定，移請貴會審議並
      議決：「撤職並停止任用壹年」，魏員不服該處分，爰聲
      請再審議。
二、聲請再審議理由略以：
（一）據黃禮文（時任高雄縣政府警察局岡山分局警備隊隊長）
      於 94 年 8  月 4  日之證詞，維新小組於 90 年 1  月
      23、26  日未曾至梓官及蚵仔寮等地查緝，當時亦無民眾
      檢舉職業賭博案件。爰聲請人縱有向簡惠亮通知，維新小
      組將於該 2  日分別至梓官及蚵仔寮等地查緝，惟該消息
      並非實在，即不可能發生包庇賭博或使人隱避之結果，議
      決書未考量該證人之證詞。
（二）據簡惠亮於 98 年 4  月 2  日及黃禮文於 94 年 8  月
      4 日之證詞，聲請人事先不知梓官或蚵仔寮等地方是否確
      有賭場存在，其於查緝前通知簡惠亮，係基於同事情誼，
      通知其共同偵辦，避免其因刑事責任區內遭其他警察單位
      查獲不法情事而受懲處，並非意在包庇賭博，議決書未考
      量該等 2  人之證詞。
（三）據聲請人與簡惠亮於 90 年 1  月 24 日通聯內容，可推
      知聲請人於同月 23 日告知簡惠亮「今天要去梓官」等語
      與包庇賭博無關，議決書未考量該通聯內容。
（四）據蕭東隆（經營賭場者）、楊天火（賭場主持人）、蔡昇
      宏（擔任賭場把風工作）等 3  人證詞、臺灣高等法院高
      雄分院 92 年度上訴字第 492  號及臺灣高雄地方法院
      90  年度易字第 874  號刑事判決內容，足認該賭場係於
      90  年 1  月 27 日始開始聚賭，聲請人向簡惠亮告知查
      緝消息之時，該賭場尚未開始聚賭，其不可能包庇尚未設
      立之賭場，議決書未斟酌上開有利聲請人之供述。
（五）據黃禮文於 94 年 8  月 4  日之證詞，聲請人非維新小
      組成員，均為行動前臨時指派支援，事前無法知悉維新小
      組動向。爰聲請人如何洩漏消息予簡惠亮？又何必主動向
      警備隊隊長黃禮文報告離該賭場如此接近之可疑賭博地點
      ，使能於 90 年 1  月 27 日順利查獲該賭場？足證聲請
      人並無包庇賭博且不知系爭賭場存在之事實。
（六）檢察官所舉聲請人與簡惠亮之通訊監聽紀錄，無證據足認
      聲請人提供消息之目的為何，亦無證據足證聲請人知悉簡
      惠亮有包庇他人開設賭場之犯行，議決書未就重要證據為
      審酌。
（七）縱認聲請人有包庇圖利賭博罪嫌，惟該賭場開業不到 3
      天即為聲請人之單位查獲，危害不大；又聲請人就刑事案
      件放棄上訴，係為早日復職，以維家計，絕非自認有刑事
      判決所稱洩密情事，請審酌聲請人之動機、目的及手段等
      ，改為較輕處分。
三、本部答辯意見：
    本件再審議聲請人甲○○上開聲請意旨以，原議決有「認事
    用法之違誤」、「就足以影響原議決之重要證據漏未斟酌」
    之情形及建請「撤銷原議決」並「從輕議處」等節，係屬貴
    會權責，本部尊重貴會於再審議時之審查意見。
    理  由
再審議聲請人甲○○（下稱聲請人）於 90 年間，任職於高雄縣
政府警察局岡山分局警備隊警員時，與岡山分局刑事組另一警員
簡惠亮知悉民眾蕭東隆與楊天火等人在高雄縣梓官鄉經營賭場，
竟基於共同洩漏國防以外秘密、公務員包庇賭博、假借職務上機
會使人犯隱避之概括犯意，由聲請人於 90 年 1  月 23 日及同
月 26 日（同日接續二次）將岡山分局維新小組及高雄縣政府警
察局維新小組等查緝單位之查緝行動情資，以行動電話告知簡惠
亮，續由簡惠亮轉告知蕭東隆，使蕭東隆等人經營之賭場得以逃
避警方之取締，以此方法包庇蕭東隆等人圖利聚眾賭博犯行，並
假借職務上機會使人犯隱避，行為違法失職，經內政部移送本會
審議，本會於 98 年 12 月 25 日，以 98 年度鑑字第 11599
號議決書議決予以撤職並停止任用壹年之懲戒處分。聲請人於法
定期間內，以原議決適用法規顯有錯誤及就足以影響原議決之重
要證據漏未斟酌為由聲請再審議，本會議決如下：
一、關於適用法規顯有錯誤部分：
    按公務員懲戒法第 33 條第 1  項第 1  款所謂「適用法規
    顯有錯誤」，係指原議決依據之法規有明顯錯誤，亦即不適
    用法規或適用不當，而顯然影響原議決之結果者而言。聲請
    人主張縱認其有刑事確定判決所認定之包庇圖利聚眾賭博之
    犯行，惟該賭場開業三天即被警查獲，危害不大，聲請人縱
    有犯錯，亦係為避免簡惠亮轄區內不法行為如遭其他警察單
    位查獲，恐致簡惠亮受懲處，始通知警方查緝消息，實不知
    簡惠亮會再將該消息轉告賭博業者，聲請人非有貪瀆圖利情
    事，原議決為撤職之懲戒處分，剝奪聲請人從事警察之工作
    ，致全家陷入絕境，有失公平、公正之比例原則，原議決用
    法有違誤（意指適用法規顯有錯誤）云云部分，經查聲請人
    身為警察分局警備隊警員，以查緝犯罪為職責，竟夥同另一
    警員簡惠亮，洩漏警方查緝賭場之情資，包庇民眾圖利聚眾
    賭博犯行，並假借職務上機會使犯人隱避，原議決以其行為
    除觸犯刑法外，並有違公務員服務法第 4  條第 1  項、第
    5 條所定，公務員有絕對保守政府機關機密之義務，對於機
    密事件無論是否主管事務均不得洩漏及公務員應謹慎之旨，
    違失情節重大，依公務員懲戒法相關規定，酌情予以撤職並
    停止任用壹年之懲戒處分，核無有失公平、公正之比例原則
    之可言，即無適用法規顯有錯誤之情事。
二、關於就足以影響原議決之重要證據漏未斟酌部分：
    按公務員懲戒法第 33 條第 1  項第 6  款所謂「就足以影
    響原議決之重要證據，漏未斟酌者」，係指該項證據於原議
    決前即已提出，原議決卻未斟酌或捨棄不採而未敘明其理由
    ，且係一經斟酌，即足以動搖原議決之基礎者而言。聲請人
    以原議決係依憑臺灣高等法院高雄分院 98 年度上更（一）
    字第 13 號刑事確定判決為證據，認定其有原議決所指之違
    失行為。然證人黃禮文在上揭刑案第一審已證稱：渠等於
    90  年 1  月 23 日至 27 日，並無查訪梓官或蚵仔寮賭博
    之案件，「甲○○並非維新小組成員，均為行動前臨時指派
    支援，事前無法知悉維新小組之動向」等語，證人蔡昇宏於
    90  年 1  月 28 日在警詢時亦供稱：伊於 90 年 1  月
    27  日開始為蕭東隆之賭場把風等語，證人楊天火於上揭刑
    案偵審中及蕭東隆於該刑事案第一審亦證稱：賭場係於 90
    年 1  月 27 日開設等語，又依簡惠亮於上揭刑案在 98 年
    4 月 2  日審理中之證述，亦顯見聲請人事先不知梓官或蚵
    仔寮等地方確有賭場存在，聲請人於查緝前之通知簡惠亮，
    係通知其共同偵辦，避免其責任轄區內遭其他警察單位查獲
    不法情事而遭受懲處，又聲請人與簡惠亮之通訊監聽紀錄，
    亦無證據足認聲請人提供消息之目的為何，其內容亦與包庇
    賭博無關；另臺灣高等法院高雄分院 92 年度上訴字第 492
    號刑事判決以及臺灣高雄地方法院 90 年度易字第 874  號
    刑事判決，亦依憑楊天火、蕭東隆、蔡昇宏等人之證述，認
    定蕭東隆、楊天火經營之賭場係自 90 年 1  月 27 日開始
    聚賭。原議決未就此等足以影響原議決之重要證據予以斟酌
    ，實有違誤等情。然查聲請人所指之上述證據，於原議決前
    並未提出。又上述臺灣高等法院高雄分院 98 年度上更（一
    ）字第 13 號刑事確定判決，其理由欄已敘明蕭東隆、楊天
    火等人經營之賭場，確係自 90 年 1  月 23 日深夜或 24
    日凌晨即開始設立經營，有證人蕭東隆於 90 年 5  月 17
    日在調查局及 93 年 3  月 22 日在第一審及證人陳○彥（
    即賭場把風者）於少年法院調查時所為供述等證據可以認定
    。蕭東隆其後翻供，以及證人楊天火、黃明源、蔡昇宏等人
    供稱該賭場係 90 年 1  月 27 日開設云云，核與事實不符
    ，不足採信。又依黃禮文於第一審證稱：「我於 1  月 24
    日就請警備隊支援，並有告訴他們交辦是海線有賭場，所以
    甲○○於該時有跟維新小組一起查訪…，於 27 日晚上查獲
    」等語，參酌被告甲○○與簡惠亮之通訊監察內容等證據，
    足以認定被告甲○○包庇賭博等犯行事證明確等理由綦詳。
    從而亦足認聲請人所指稱之上述重要證據，縱予斟酌，亦不
    足以動搖原議決之基礎，原議決並無足以影響原議決之重要
    證據漏未斟酌之情形。
綜上所述，聲請人以原議決有公務員懲戒法第 33 條第 1  項第
1 款、第 6  款之情事，聲請再審議，均難認為有理由。
據上論結，本件再審議之聲請為無理由，應予駁回，爰依公務員
懲戒法第 38 條第 1  項前段議決如主文。
中    華    民    國    99    年    4     月    2     日
                    公務員懲戒委員會
                          主席委員長  張  信  雄
                              委  員  朱  瓊  華
                              委  員  柯  慶  賢
                              委  員  洪  政  雄
                              委  員  林  開  任
                              委  員  許  國  宏
                              委  員  吳      敦
                              委  員  張  連  財
                              委  員  林  堭  儀
以上正本證明與原本無異。
中    華    民    國    99    年    4     月    2     日
                              書記官  朱  家  惠
1


司法院資訊處製作；財團法人民間司法改革基金會備份。
